臺灣苗栗地方法院刑事判決
111年度訴字第350號
公  訴  人  臺灣苗栗地方檢察署檢察官
被      告  徐秉文



指定辯護人  本院公設辯護人蔡文亮
上列被告因違反毒品危害防制條例案件，經檢察官追加起訴（11
1年度偵字第5281號），本院判決如下：
    主    文
徐秉文共同販賣第二級毒品未遂，處有期徒刑壹年陸月。緩刑伍
年，緩刑期間付保護管束，並向指定之政府機關、政府機構、行
政法人、社區或其他符合公益目的之機構或團體，提供壹佰陸拾
小時之義務勞務，及接受法治教育貳場次。
扣案如附表編號1所示之物沒收銷燬；扣案如附表編號2所示之物
沒收。
    犯罪事實
一、徐秉文（LINE帳號暱稱為「王荒」）與孫旻秀（違反毒品危
    害防制條例部分，業經本院判決有罪，現經被告上訴中）共
    同基於販賣第二級毒品以營利之犯意聯絡，由徐秉文跟喬裝
    買家之員警聯繫達成以新臺幣（下同）13,000元交易5公克
    甲基安非他命之合意後，孫旻秀再依照徐秉文指示，於民國
    111年3月10日15時許，從位於苗栗縣○○市○○路000號2樓C室
    （頭份101社區）之租屋處下樓，與喬裝買家之員警見面交
    易，嗣於員警表明身分時，孫旻秀立即將甲基安非他命1小
    包（驗餘淨重4.7829公克）藏放在嘴中，經警將其逮捕而未
    遂，並扣得上開甲基安非他命1小包、孫旻秀所有之手機1支
    、鑰匙1串（含磁扣1個及鑰匙3把）；再於同日16時許至上
    開租屋處逕行搜索，扣得孫旻秀所有之房屋租賃契約書1份
    、甲基安非他命15包（總毛重11.62公克）、現金4,300元、
    電子磅秤2台及吸食器2組；末於同年5月30日17時35分許，
    在苗栗縣○○市○○里0鄰○○路000巷0弄00號拘提徐秉文到案，
    而查獲上情。
二、案經臺灣苗栗地方檢察署檢察官指揮苗栗縣警察局調查後移
    送臺灣苗栗地方檢察署檢察官追加起訴。
    理    由
壹、證據能力之說明
一、本判決所引用被告徐秉文以外之人於審判外之陳述，檢察官
    、被告及辯護人於本院審理時對於證據能力均不爭執，迄言
    詞辯論終結前亦未聲明異議，本院審酌上開證據資料作成時
    之情況，尚無違法不當及證明力明顯過低之瑕疵，而認為以
    之作為證據應屬適當，依刑事訴訟法第159條之5規定，均有
    證據能力。
二、本判決所引用之卷內其餘所有卷證資料，並無證據證明係公
    務員違背法定程序所取得，檢察官、被告及辯護人於審判程
    序中復未於言詞辯論終結前表示異議，亦均有證據能力。
貳、實體方面
一、上開犯罪事實，訊據被告於警詢、偵查、本院審理中坦承不
    諱，核與同案被告孫旻秀供述之情節相符（見偵卷第49至53
    頁），並有被告及同案被告孫旻秀之手機畫面截圖、員警與
    被告之LINE對話紀錄截圖、語音通話譯文、苗栗縣警察局搜索
    扣押筆錄、扣押物品目錄表、扣押物品照片、刑案蒐證相片、
    衛生福利部草屯療養院鑑驗書附卷可考（見偵卷第35至48、61
    至67、83頁），足認被告之任意性自白與事實相符，洵值採
    信。故本案事證明確，被告犯行堪以認定，應予依法論科。
二、論罪科刑：
  ㈠核被告所為，係犯毒品危害防制條例第4條第6項、第2項之販
    賣第二級毒品未遂罪。
  ㈡被告與同案被告孫旻秀就本案犯行有犯意聯絡及行為分擔，
    應論以共同正犯。
  ㈢刑之減輕事由：
　⒈被告已與同案被告孫旻秀共同著手於販賣第二級毒品行為之
    實行，然因喬裝為買家之員警並無實際購入之真意而不遂，
    為未遂犯，爰依刑法第25條第2項之規定，按既遂犯之刑度
    減輕其刑。
　⒉查被告就本案犯行，於偵查及歷次審判中均自白犯行，符合
    毒品危害防制條例第17條第2項之規定，爰依該規定減輕其
    刑。
　⒊復按刑事審判旨在實現刑罰權之分配的正義，故法院對有罪
    被告之科刑，應符合罪刑相當之原則，使輕重得宜，罰當其
    罪，以契合社會之法律感情，此所以刑法第57條明定科刑時
    應審酌一切情狀，尤應注意該條所列10款事項以為科刑輕重
    之標準，並於同法第59條賦予法院以裁量權，如認「犯罪之
    情狀可憫恕，認科以最低度刑仍嫌過重者，得酌量減輕其刑
    」，俾使法院就個案之量刑，能斟酌至當。而刑法第59條規
    定所謂「犯罪之情狀」，應審酌其犯罪有無可憫恕之事由，
    即有無特殊之原因與環境，在客觀上足以引起一般同情，以
    及宣告法定低度刑，是否猶嫌過重等，以為判斷（最高法院
    45年度台上字第1165號、51年度台上字第899號判決意旨參
    照）。查被告販賣第二級毒品未遂，所為固有不該，但被告
    犯後尚能幡然悔悟、坦認己過，且之前並未有販賣、轉讓毒
    品之前案紀錄、素行尚佳，並有正常工作，尚非遊手好閒、
    不務正業，而長期依賴販售毒品維生之極惡之人。是本院審
    酌被告本案所犯之販賣第二級毒品未遂罪，因於偵查及歷次
    審判中自白犯罪，經本院依法遞減輕其刑後，此部分之罪可
    科處之法定最低刑度為有期徒刑2年6月，與被告本案犯罪情
    節、主觀犯罪意識、犯罪所生危害等節相衡，仍屬過苛，難
    謂符合罪刑相當性及比例原則，且依一般國民生活經驗法則
    ，實屬情輕法重，當足引起一般人之同情，顯有可憫恕之處
    ，爰依刑法第59條規定，就被告所犯之販賣第二級毒品未遂
    罪，酌量減輕其刑；並依法遞減之。
  ㈣爰以行為人之責任為基礎，審酌被告明知毒品對社會秩序有
    不良影響，極易滋生其他犯罪，除自己沾染毒品惡習外，竟
    無視於國家防制毒品危害之禁令，與同案被告孫旻秀共同欲
    藉販售毒品牟利，幸因員警及時查獲而未遂，所為實已助長
    毒品氾濫，戕害國民身心健康，實應非難；兼衡被告犯後終
    能坦承犯行、正視己過之態度，與犯罪之動機、目的、手段
    ，另自陳國中肄業之智識程度，現從事水電業、每日收入約
    1,800元至2,500元，與阿嬤受傷開刀需協助照護之家庭生活
    狀況（見本院卷第142至143頁、第147頁之在職證明書）等
    一切情狀，量處如主文第1項所示之刑，以資懲儆。
  ㈤又被告未曾因故意犯罪受有期徒刑以上刑之宣告，有臺灣高
    等法院被告前案紀錄表在卷可憑。本院審酌其犯後自始坦認
    犯行，且深表悔意；蓋刑罰固屬國家對於犯罪之人，以剝奪
    法益之手段，所加之公法制裁，惟其積極目的，則在預防犯
    人之再犯，故對於初犯、惡性未深者，若因偶然觸法即置諸
    刑獄，自非刑罰之目的。而被告於行為時年僅23歲，在涉世
    未深、未深刻體悟國家刑罰運作與個人行為責任之意識下，
    一時失慮而違犯本案，固有不該；但其年紀尚輕，正值人格
    發展、遵法意識養成之重要階段，歷經本案偵、審程序之教
    訓後，應已深刻體會毒品對社會及個人身體健康危害至深且
    鉅，並可了解本案所為係受國家刑罰嚴厲處罰之重大罪行，
    且被告目前有正當職業、穩定工作生活，本院相信被告將來
    得以本案之教訓為戒，謹慎篤行、敦促其對自我行為之控制
    ，努力、踏實工作，以開創積極正向之人生，信無再犯之虞
    ，故本案所宣告之刑以暫不執行為適當，爰依刑法第74條第
    1項第1款規定，予以宣告緩刑5年，以勵自新。另為促使被
    告尊重法律規範秩序，強化其法治觀念並深切記取教訓，本
    院認有課予一定負擔之必要，爰參酌年紀、職業及資力等情
    ，依刑法第74條第2項第5款、第8款規定，命其應於緩刑期
    間依執行檢察官之命令，向指定之政府機關、政府機構、行
    政法人、社區或其他符合公益目的之機構或團體，提供如主
    文第1項所示時數之義務勞務，暨接受如主文第1項所示場次
    之法治教育課程；併依刑法第93條第1項第2款規定，諭知於
    緩刑期間付保護管束，俾予適當追蹤及輔導，以符合緩刑目
    的。倘被告有違反上開負擔情節重大，足認原宣告之緩刑難
    收其預期效果，而有執行刑罰之必要，依刑法第75條之1第1
    項第4款規定，得撤銷緩刑之宣告，併予敘明。
三、沒收部分：
　㈠扣案如附表編號1所示之物，經鑑驗之結果含有第二級毒品成
    分，有衛生福利部草屯療養院111年3月17日草療鑑字第1110
    300303號鑑驗書附卷可考（見偵卷第65頁）；應依毒品危害
    防制條例第18條第1項前段規定，不問屬於犯罪行為人與否
    ，宣告沒收銷燬之。又上開毒品之包裝，係用以包覆毒品，
    以目前採行之鑑驗方式，包裝袋內仍會殘留微量毒品，而無
    法將之完全析離，且無析離之實益與必要，當應整體視之為
    毒品，連同該包裝併予沒收銷燬之；至於前開已鑑驗耗損之
    毒品，既已因鑑驗用罄而滅失，自毋庸再予宣告沒收銷燬之
    ，附此敘明。
　㈡扣案如附表編號2所示之物，係被告所有，與喬裝買家之員警
    及同案被告孫旻秀聯繫本案販賣第二級毒品行為所用之物，
    業據被告坦認在卷（見本院卷第142頁），不問屬於犯罪行
    為人與否，應依毒品危害防制條例第19條第1項規定宣告沒
    收。
據上論斷，應依刑事訴訟法第299條第1項前段，毒品危害防制條
例第4條第2項、第6項、第17條第2項、第18條第1項前段、第19
條第1項，刑法第11條、第28條、第25條第2項、第59條、第74條
第1項第1款、第2項第5款、第8款、第93條第1項第2款，判決如
主文。
本案經檢察官黃棋安追加起訴，檢察官林宜賢到庭執行職務。
中　　華　　民　　國　　111 　年　　11　　月　　17　　日
                  刑事第三庭  審判長法  官  羅貞元

                                    法  官  紀雅惠

                                    法  官  申惟中
以上正本證明與原本無異。　　　　　　　　　　　　　　　　如不服本判決應於收受判決後20日內向本院提出上訴書狀，並應敘述具體理由。其未敘述上訴理由者，應於上訴期間屆滿後20日內向本院補提理由書(均須按他造當事人之人數附繕本)「切勿逕送上級法院」。　　　　　　　　　　　　　　　　　　　　　            　　　　　　　　　　　　書記官　陳邦旗　　　
中　　華　　民　　國　　111 　年　　11　　月　　17　　日

附錄本案論罪科刑法條：
毒品危害防制條例第4條
製造、運輸、販賣第一級毒品者，處死刑或無期徒刑；處無期徒
刑者，得併科新臺幣三千萬元以下罰金。
製造、運輸、販賣第二級毒品者，處無期徒刑或十年以上有期徒
刑，得併科新臺幣一千五百萬元以下罰金。
製造、運輸、販賣第三級毒品者，處七年以上有期徒刑，得併科
新臺幣一千萬元以下罰金。
製造、運輸、販賣第四級毒品者，處五年以上十二年以下有期徒
刑，得併科新臺幣五百萬元以下罰金。
製造、運輸、販賣專供製造或施用毒品之器具者，處一年以上七
年以下有期徒刑，得併科新臺幣一百五十萬元以下罰金。
前五項之未遂犯罰之。

附表：
編號  扣案物品名稱及數量        備    註  1 甲基安非他命1包 驗餘淨重4.7829公克，含有第二級毒品甲基安非他命成分。  2 行動電話1支 廠牌：APPLE，含門號0000-000000號SIM卡1張。